臺灣高等法院高雄分院刑事判決　　　　　　　　　　九十一年度上訴字第三六三號
　　上　訴　人
　　即　被　告　甲○○
右上訴人因誣告案件，不服臺灣高雄地方法院九十年度訴字第二五六八號，中華民國
九十一年一月二十三日判決，（起訴案號：臺灣高雄地方法院檢察署九十年度偵字第
一八二二一號）提起上訴，本院判決如左：
    主  文
上訴駁回。
    事  實
一、甲○○於民國八十八年十二月二十二日凌晨一時四十五分許，駕駛計程車沿高雄
    市○○區○○路由東往西方向行駛，為超越同向在前許男連所駕駛自用小客車，
    按喇叭示意許男連讓路，許男連未予理會，引起甲○○不悅，於超車時口出惡言
    ，嗣甲○○駛至四維四路八號前計程車排班處停車，許男連亦隨行而至並下車質
    問，引發口角爭執，甲○○乃夥同另二名不詳姓名之成年男子，共同持棍棒毆打
    許男連成傷，其後因許男連對其提出傷害告訴，經檢察官提起公訴後，甲○○竟
    為反制許男連，意圖使許男連受刑事處分，於八十九年六月二十一日下午五時許
    ，虛構許男連於八十九年十二月二十二日因前揭行車糾紛，而於高雄市○○路鬱
    金香店前，持木棍毆打甲○○前額挫傷之事實，向台灣高雄地方法院檢察署，以
    言詞申告而提出傷害之告訴，誣告許男連犯傷害罪。嗣經台灣高雄地方法院於八
    十九年三月二十八日以八十九年度易字第四０九六號判決無罪確定在案。
二、案經台灣高雄地方法院檢察署檢察官自動檢舉簽分偵查起訴。
    理  由
一、訊據上訴人即被告被告甲○○否認誣告犯行，辯稱：被告確實有於八十八年十二
    月二十二日凌晨一時四十五分許，在前開計程車排班處，遭許男連持木棍毆打云
    云。
二、經查：
  (一)本件緣於八十八年十二月二十二日凌晨一時四十五分許，被告甲○○駕駛計程車
    沿高雄市○○區○○路由東往西方向行駛，為超越同向在前許男連所駕駛自用小
    客車，按喇叭示意許男連讓路，許男連未予理會，引起甲○○不悅，於超車時口
    出惡言，嗣甲○○駛至四維四路八號前計程車排班處停車，雙方發生爭執打架。
    引發刑事訴訟，經本院調閱台灣高雄地方法院八十九年度易字第二五二五號（即
    被告甲○○被訴傷害案），及八十九年度易字第四０九六號（即許男連被訴傷害
    案）案卷審核。該八十八年十二月二十二日行車紛爭，經許男連於八十九年十二
    月二十九日高雄市政府警察局苓雅分局告訴甲○○傷害罪，檢察官於八十九年五
    月十七日傳訊雙方當事人偵訊，甲○○於八十九年五月二十三日經檢察官提起公
    訴（見台灣高雄地方法院檢察署八十九年度偵字第八八０九號偵查卷第八、九頁
    ）。此部分經原審法院及本院判決甲○○罪刑在案。被告甲○○於八十九年五月
    二十三日經檢察官提起公訴後，於八十九年六月二十一日向台灣高雄地方法院檢
    察署檢察官申告許男連傷害，謂其緣於八十八年十二月二十二日行車紛爭，旋即
    尾隨至高雄市○○路鬱金香店前，持木棍毆打甲○○前額成傷，且提出邱綜合醫
    院出具診斷證明書記載之傷害為「右前額挫擦傷二×一公分」，（見台灣高雄地
    方法院檢察署八十九年度偵字第一三九五四號偵查卷第三、四頁）。甲○○告訴
    許男連傷害之部分，雖經檢察官提起公訴，謂「被告許男連坦承傷害告訴人甲○
    ○不諱」，但經核卷證資料，許男連於偵查中並未到庭應訊，豈有自白不諱之理
    ，此部分理由顯屬矛盾，許男連亦經原審法院於九十年三月二十八日以八十九年
    度易字第四九六號判決無罪確定，此經本院調閱雙方所涉之台灣高雄地方法院八
    十九年度易字第二五二五號（即本院八十九年度上易字第一四七三號）及八十九
    年度易字第四九六號卷證，審認無異。
  (二)原審詢諸被害人許男連陳稱其並未毆打甲○○等語（見原審卷第三十、三十一頁
    ），而觀諸甲○○於原審審理中所供：許男連持木棍朝其額頭打了過來，他頭很
    暈，差一點有腦震盪，隨後他將木棍搶下來，才將許男連打傷云云，然依甲○○
    所提出之邱綜合醫院出具診斷證明書記載之傷害為「右前額挫擦傷二×一公分」
    ，傷勢極為輕微，再對照許男連遭木棍毆打之傷勢，依阮綜合醫院驗傷診斷書所
    載：右脛骨開放性骨折、右大腿鈍器傷二處（各一０公分×五公分）、右前臂鈍
    器傷二處併血腫（五公分×五公分）、左中指遠端指骨折、左前臂鈍器挫傷（五
    公分×一０公分）、左側耳上裂傷五公分、左側頸部挫傷（五公分×五公分）、
    左側大腿挫傷及左小腿鈍器挫傷等多處傷害，則苟如甲○○前開所述，係遭許男
    連持棍朝其頭部重擊後始反擊為真，其至少亦應受有五公分左右之挫傷甚或合併
    皮下血腫傷勢，其僅有右前額二×一公分「擦傷」，此「擦傷」顯然非木棍毆擊
    所致，足見許男連確未持棍毆打甲○○。被告甲○○於九十一年五月二日本院調
    查時，挽其在一起排班之計程車司機陳滿安到庭結證稱：「我未與甲○○到高雄
    地檢署告許男連，他所告，我不知道。被告甲○○要我來替他作證。謂八十八年
    十二月二十二日凌晨一時四十五分在高雄市○○○路八號，我們計程車在排班處
    ，被告排在我後面，被告與許男連在打架，被告先下車，許男連拿一支棍子來，
    雙方就打起來了。」等語，餘則無所知，被告甲○○亦無何話詰問陳滿安。則證
    人陳滿安上開之證詞自不能執為有利於被告甲○○之有利證據。
  (三)又參以本院所審理八十九年度上易字第一四七三號被告甲○○傷害案，由於該案
    係被告夥同其同業毆打被害人許男連，致許男連受有骨折且身傷多處，該案因而
    判決認定甲○○陳述係單獨毆打許男連云云與事實不符，所以甲○○之供述已不
    具信用性。又就函調之邱綜合醫院甲○○病歷資料觀之，甲○○之左側頸部尚有
    更輕微裂傷，堪認被告之傷，應係在夥同他人持棍毆打許男連身體時，為反作用
    力彈起之木棍前端擦傷，斷非許男連持木棍痛毆所致；況其初之申告謂「他（指
    許男連）拿木棍打我頭，我就走了：：：：是他先打我，我才打他。」，既云被
    許男連打了頭之後，被告就走了，何來「我（被告）才打他（許男連）」，本院
    八十九年度上易字第一四七三號認定係被告夥同其他之人共同毆打如前所述非輕
    之傷勢，依共同傷害罪論斷，自非無稽。
    綜上所述，足見被告所辯上情，顯係畏罪飾卸之詞，殊無可採。被告甲○○於八
    十九年六月二十一日向台灣高雄地方法院檢察署檢察官申告許男連傷害，提出邱
    綜合醫院出具診斷證明書記載之傷害為「右前額挫擦傷二×一公分」，顯係出於
    虛構。被告之誣告意圖與犯行洵堪認定。
三、核被告所為，係犯刑法第一百六十九條第一項之誣告罪。
四、原審依刑法第一百六十九條第一項規定，並審酌被告之品行、智識程度及被告誣
    捏事實申告，無端發動檢察機關之偵查，間接使被害人許男連有受刑罰之危險以
    及犯罪後猶飾詞置辯等一切情狀，量處被告有期徒刑肆月。經核原判決認事用法
    尚無不合，量刑亦稱妥適，被告上訴意旨，仍執陳詞，否認犯罪，空言指摘原判
    決不當，並無可取，上訴為無理由，應予駁回。
據上論斷，應依刑事訴訟法第三百六十八條，判決如主文。
本案經檢察官張金塗到庭執行職務。
中    華    民  國     九十一     年       五       月     二十二     日
                              臺灣高等法院高雄分院刑事第四庭
                                  審判長法官  蕭權閔
                                        法官  李嘉興
                                        法官  陳啟造
右正本證明與原本無異。
如不服本判決應於收受本判決後十日內向本院提出上訴書狀，其未述上訴理由者，
並得於提起上訴後十日內向本院補提理由書狀（均須按他造當事人之人數附繕本)「
切勿逕送上級法院」。
                                      書記官  白蘭
中    華    民    國     九十一     年       五       月     二十四     日
附錄：本判決論罪科刑法條全文
刑法第一百六十九條第一項
意圖他人受刑事或懲戒處分，向該管公務員誣告者，處七年以下有期徒刑。
                                                                   Ａ
